【裁判字號】    90,上易,1649
【裁判日期】    901018
【裁判案由】    毀損等
【裁判全文】
臺灣高等法院高雄分院刑事判決                    九十年度上易字第一六四九號
    上  訴  人  臺灣屏東地方法院檢察署檢察官
    被      告  乙○○
                丙○○
右上訴人因毀損等案件，不服臺灣高雄地方法院九十年度易字第六五一號中華民國九
十年七月二十五日第一審判決（起訴案號：臺灣高雄地方法院檢察署九十年度偵字第
二一三六號），提起上訴，本院判決如左：
      主  文
上訴駁回。
      理  由
一、公訴意旨略以：乙○○與丙○○二人基於共同犯意聯絡，於民國九十年三月二十
    六日下午五時許，在屏東市○○路一一號，因細故與甲○○發生爭執，竟以臺語
    「幹你娘，大胖豬」辱罵甲○○，繼而對甲○○恐嚇以：要注意點，我要殺你等
    語，使甲○○心生畏懼；旋在該路法院停車場，基於毀損財物之故意，以油漆將
    甲○○所駕駛自小客車噴二條白線，足生損害於甲○○。因認乙○○、丙○○二
    人涉有刑法第三百零九條第一項之公然侮辱罪、同法第三百零五條之恐嚇危害安
    全罪及同法第三百五十四條之毀損罪罪嫌。
二、本件公訴人認被告涉有右揭犯嫌，無非係以告訴人甲○○之指訴、證人劉豐茂之
    證詞及照片一張為其主要論據。訊據被告二人則堅決否認有何公然侮辱、恐嚇危
    害安全及毀損之犯行，均辯稱：九十年三月二十六日當天丙○○陪同乙○○至台
    灣屏東地方法院檢察署開庭，庭訊後隨即自大門口右轉後搭車離去，並未發生如
    告訴人所述之事等語。
三、按犯罪事實應依證據認定之，無證據不得推定其犯罪事實；又不能證明被告犯罪
    者，應諭知無罪之判決；刑事訴訟法第一百五十四條及第三百零一條第一項分別
    定有明文。又按認定不利於被告之事實，須依積極證據，被害人之陳述如無瑕疵
    ，且就其他方面調查又與事實相符，固足採為認定不利被告事實之積極證據，倘
    其陳述尚有瑕疵時，則不得採為論罪科刑之根據。且積極證據不足為不利於被告
    事實之認定時，即應為有利於被告之認定，更不必有何有利之證據。最高法院對
    此分別著有三十年上字第八一六號、三十年上字第一八三一號、六十一年台上字
    第三○九九號等判例可資參照。
四、經查：
    (一)右開公訴意旨所載之事實雖據告訴人甲○○於偵查中指訴「九十年三月二十六
      日下午五點我開完庭出來，乙○○就罵我三字經、胖豬、幹你娘、要殺你，到
      了停車場，我要開車，又用油漆向我車子噴白線」、「（車子的白線在何處？
      ）如照片所指的白線」等語，於原審亦為相同意旨之指訴；且經原審提示照片
      ，告訴人並在照片指出汽車上二條白色，即為被告噴油漆處；惟細察卷附照片
      二張（偵卷第三頁；該頁上方之照片為告訴人提出告訴狀時所附、下方之照片
      則為告訴人於原審九十年六月二十七日審理中庭呈），其中告訴人所述汽車遭
      噴塗之兩條「白色噴漆」位置（照片中以黑色簽字筆打勾處，告訴人於原審九
      十年六月二十七日審理中當庭打勾作記），上、下兩張照片竟有不同，而有隨
      相機拍攝角度改變而移動之現象，且其線條光亮、整齊、並無噴漆之毛邊外暈
      ，其中復有明確隔線，用肉眼觀之即可發現該白線二條係拍攝現場之「日光燈
      管」反射所造成之影像，顯非以噴漆所造成者無疑。然告訴人竟指此為被告以
      噴漆所為云云，實屬荒謬，洵不可採。
    (二)又證人劉豐茂固然亦於偵查及原審審理中結證稱被告等二人有於右揭時、地以
      前開言詞侮辱及恐嚇告訴人，並以白色噴漆噴塗告訴人之車輛等情無訛。惟：
    1.告訴人有關被告噴漆部分之指訴已有如前所述之重大瑕疵而無可採，是證人此
      部分證詞，自亦有同樣之瑕疵而不可採信，並因其所述該部份情節與告訴人相
      同，而足以令人疑為證人之證詞係證人與告訴人於原審審理前先行串供，復於
      原審審理中附和告訴人指訴之內容所致。
    2.再告訴人於原審審理中所自稱：「（除劉豐茂外）沒有（其他人看到）」（原
      審九十年六月二十七日訊問筆錄），及證人劉豐茂證稱：「（事發當天）就只
      有我與甲○○二人而已。」（同前揭處）等語若均係屬實，則此案證人之身份
      本應極為明確。且劉豐茂又係承租告訴人房屋之房客（證人劉豐茂證詞，同前
      揭處），衡情應不難覓得其所在地點而要求其出庭或聲請檢察官傳喚其出庭作
      證。惟本案偵查中，告訴人原先聲請檢察官傳喚之證人竟係「施榮耀」，而非
      「劉豐茂」（偵卷第十六頁），且劉豐茂自陳未曾出過國之情（原審九十年七
      月十九日審判筆錄），與告訴人所稱證人「到大陸，二星期後才會回來」等語
      不符。故告訴人此一於偵查中更換證人之舉，實與常理有違，故劉豐茂是否確
      為現場目擊之證人實屬可疑，又因該證人與告訴人有租賃契約之利害關係，故
      難期待其為公正之證詞，其所為證詞尚難憑信。因此，告訴人對於被告所涉公
      然侮辱及恐嚇部份犯嫌之指訴，亦失佐證，難予遽採。
五、依上說明，公訴人所舉之證據不足以證明被告確有公然侮辱、恐嚇及毀損之犯行
    。此外，又查無其他積極之證據，足認被告確有公訴人所指之犯行，原審以不能
    證明被告犯罪，為被告無罪之諭知，經核並無違誤，檢察官上訴意旨，猶執陳詞
    指摘原判決不當，為無理由，應予駁回。
六、至告訴人甲○○明知被告二人並無右開公然侮辱、恐嚇及毀損之犯行，竟意圖他
    人受刑事處分，而向檢察官誣告，並教唆證人劉豐茂於原審審判時，於案情有重
    要關係之事項，供前具結而為虛偽陳述，而涉犯之誣告及教唆偽證罪嫌；證人劉
    豐茂於法院審判時，於案情有重要關係之事項，供前具結而為虛偽陳述，而涉犯
    之偽證罪嫌，應由檢察官另行偵辦。
據上論結，應依刑事訴訟法第三百六十八條，判決如主文。
本案經檢察官陳國全到庭執行職務。
中      華      民      國    九十      年      十      月     十八     日
                              臺灣高等法院高雄分院刑事第五庭
                                  審判長法官  吳水木
                                        法官  陳朱貴
                                        法官  趙文淵
右正本證明與原本無異。
不得上訴。
                                      書記官  唐奇燕
中    華    民    國      九十      年       十       月    二十二      日
                                                                        Ｆ


司法院資訊處製作；財團法人民間司法改革基金會備份。
